【裁判字號】    91,重訴,372
【裁判日期】    920814
【裁判案由】    損害賠償
【裁判全文】
臺灣桃園地方法院民事判決  九十一年重訴字第三七二號
    原      告    甲○○
    兼右 一 人
    訴訟代理人    乙○○
    被      告    丙○○
右當事人間請求損害賠償事件，原告就本院九十一年度交易字第八六號刑事案件提起
附帶民事訴訟（九十一年度交重附民字第九號），經本院刑事庭裁定移送前來，本院
判決如左：
    主    文
被告應給付原告甲○○新台幣壹佰陸拾肆萬玖仟陸佰拾貳元，原告乙○○新台幣陸
拾肆萬仟貳佰捌拾元，及各自民國九十一年五月十一日起至清償日止，按年息百分
之五計算之利息。
原告其餘之訴駁回。
訴訟費用由被告負擔四分之一，由原告甲○○負擔四分之二，餘由原告乙○○負擔。
本判決原告甲○○勝訴部分於原告甲○○以新台幣伍拾伍萬元，原告乙○○勝訴部分
於原告乙○○以新台幣貳拾壹萬伍仟元分別為被告供擔保後，各得為假執行。
原告其餘假執行之聲請駁回。
    事    實
甲、原告方面：
一、聲明：
  (一)被告應給付原告甲○○新台幣（下同）六百十九萬三千八百七十九元，及自起訴
    狀繕本送達被告翌日起至清償日止，按年息百分之五計算之利息。
  (二)被告應給付原告乙○○二百九十七萬六千元，及自起訴狀繕本送達被告翌日起至
    清償日止，按年息百分之五計算之利息。
  (三)均願供擔保，請准宣告假執行。
二、陳述：
  (一)被告於民國九十年十月九日下午十時許，駕駛ＤＬ—八一三六號自小客車，沿桃
    園縣龜山鄉○○路由南往北方向行駛，途經桃園縣龜山鄉○○路二五三號前內側
    車道時，原應注意該處限速為每小時五十公里，且駕駛人應注意車前狀況，並隨
    時採取必要之安全措施，而依當時情形，又無不能注意之情事，竟仍疏未注意，
    貿然以時速五十公里以上六十公里以下速度行駛，適有原告甲○○騎乘ＱＦ三—
    四三０號重型機車，附載原告乙○○，正欲橫越車道，被告見狀閃避不及而自後
    撞及原告甲○○所騎乘之上開重型機車左側，造成原告人車倒地，原告甲○○因
    此受有左小腿脛腓骨開放性骨折、左側鎖骨骨折、頸椎損傷、泌尿道感染等傷害
    及四肢癱瘓之重傷；原告乙○○因此受有頸椎第五節骨折、雙側脛骨、腓骨骨折
    、腰椎第一節壓迫等傷害。被告所涉刑事部分業經鈞院以九十一年度交易字第八
    六號刑事判決判處被告有期徒刑四月，如易科罰金，以三百元折算一日確定在案
    。為此，爰依民法侵權行為之相關規定，請求被告賠償原告二人所受之損害。
  (二)原告甲○○因被告上揭過失傷害行為，所受損害有：
  (1)醫療費用：原告甲○○因本件車禍就醫迄今共計支出醫療費用二十一萬零五百四
    十五元（包括看護費一萬六千六百六十五元）。
  (2)喪失或減少勞動能力之損害：原告甲○○受此傷害，已造成呼吸衰竭需長期使用
    呼吸器、頸椎外傷合併四肢癱瘓，不能從事任何活動，日常生活全由專人照顧以
    延續生命，喪失勞動能力為百分之百，而其於受傷前年收入為二十七萬三千五百
    零九元，且其現年三十一歲，算至強制退休六十歲，尚有二十九年，則依霍夫曼
    公式扣除中間利息之結果，原告甲○○一次可請求之喪失勞動能力損害為四百九
    十八萬三千三百三十四元。（計算式：273509×18.22＝0000000）
  (3)非財產上損害：原告甲○○受此傷害導致全身癱瘓，精神自屬痛苦不堪，請求被
    告賠償非財產上損害一百萬元。
  (4)以上合計共六百十九萬三千八百七十九元，被告應負責賠償。
  (三)原告乙○○因被告上揭過失傷害行為，所受損害有：
  (1)醫療費用：暫先以十萬元計算，俟取得所有收據後，另行補充陳述。
  (2)喪失或減少勞動能力之損害：原告乙○○自受傷至今仍未痊癒而無法工作，且受
    有頭椎第五節骨折脫臼、左右下肢（脛骨）粉碎性骨折等傷害，減少勞動能力百
    分之五十，而其每年薪資為二十四萬元，且其現年二十七歲，算至強制退休六十
    歲尚有三十三年，依霍夫曼公式扣除中間利息之結果，原告乙○○一次可請求之
    減少勞動能力之損害為二百三十七萬六千元。（計算式： 240000×50﹪×19.80
    ＝0000000）
  (3)非財產上損害：原告乙○○無端受此傷害，多次進出醫院接受手術治療，身心飽
    受折磨，精神痛苦不堪，請求被告賠償非財產上損害五十萬元。
  (4)以上合計共二百九十七萬六千元，被告應負責賠償。
三、證據：提出敏盛醫院診斷證明書一份、戶籍謄本一份、仁義醫院診斷證明書二份
    、扣繳憑單二紙、九十年度綜合所得稅結算申報扣繳所得資料參考清單一紙、佑
    民醫院診斷證明書一紙、仁義醫院呼吸照護病房收費單十張、養護中心證明一紙
    、泰安產物保險股份有限公司賠付明細表二份（以上皆影本）為證。
乙、被告方面：
一、聲明：求為判決原告之訴駁回。
二、陳述：對於原告主張之侵權行為事實無意見，且同意醫藥費用以醫院函覆之數額
    及原告所提出之仁義醫院收費單十張為準。另就原告乙○○主張其受傷前每年薪
    資為二十四萬元，原告甲○○受傷前每年薪資為二十七萬三千五百零九元均不爭
    執。至原告請求之精神慰撫金認為過高，請予酌減。
丙、本院依職權調閱本院九十一年度交易字第八六號過失傷害案件卷宗全部及向敏盛
    醫院、佑民醫院、仁義醫院函查原告所需支出之醫藥費用、看護期間、減少勞動
    能力比例等項。
    理    由
甲、程序方面：
    按訴狀送達後，原告不得將原訴變更或追加他訴。但擴張或減縮應受判決事項之
    聲明者，不在此限，民事訴訟法第二百五十五條第一項第三款定有明文。本件原
    告甲○○原起訴請求被告給付六百十八萬三千三百三十四元，及自起訴狀繕本送
    達被告翌日起至清償日止，按年息百分之五計算之利息，嗣於本院審理中擴張請
    求為被告應給付原告六百十九萬三千八百七十九元，及自起訴狀繕本送達被告翌
    日起至清償日止，按年息百分之五計算之利息，此係擴張應受判決事項之聲明，
    揆諸前揭法條規定，自應准許，合先敘明。
乙、實體方面：
一、原告主張被告於九十年十月九日下午十時許，駕駛ＤＬ—八一三六號自小客車，
    沿桃園縣龜山鄉○○路由南往北方向行駛，途經桃園縣龜山鄉○○路二五三號前
    內側車道時，原應注意該處限速為每小時五十公里，且駕駛人應注意車前狀況，
    並隨時採取必要之安全措施，而依當時情形，又無不能注意之情事，竟仍疏未注
    意，貿然以時速五十公里以上六十公里以下速度行駛，適有原告甲○○騎乘ＱＦ
    三—四三０號重型機車，附載原告乙○○，正欲橫越車道，被告見狀閃避不及而
    自後撞及原告甲○○所騎乘之上開重型機車左側，造成原告人車倒地，原告甲○
    ○因此受有左小腿脛腓骨開放性骨折、左側鎖骨骨折、頸椎損傷、泌尿道感染等
    傷害及四肢癱瘓之重傷；原告乙○○因此受有頸椎第五節骨折、雙側脛骨、腓骨
    骨折、腰椎第一節壓迫等傷害。被告所涉刑事部分業經鈞院以九十一年度交易字
    第八六號刑事判決判處被告有期徒刑四月，如易科罰金，以三百元折算一日確定
    之事實，業經原告提出敏盛醫院診斷證明書一份、仁義醫院診斷證明書二份、佑
    民醫院診斷證明書一紙為證，且為被告所不爭執，並經本院依職權調閱本院九十
    一年度交易字第八六號刑事案件偵審卷宗查明屬實，是以原告上開主張，堪以採
    信。
二、按因故意或過失，不法侵害他人之權利者，負損害賠償責任；不法侵害他人之身
    體或健康者，對於被害人因此喪失或減少勞動能力或增加生活上之需要時，應負
    損害賠償責任；又不法侵害他人之身體、健康、名譽、自由、信用、隱私、貞操
    ，或不法侵害其他人格法益而情節重大者，被害人雖非財產上之損害，亦得請求
    賠償相當之金額，民法第一百八十四條第一項前段、第一百九十三條第一項、第
    一百九十五條第一項前段分別定有明文。查被告因駕車過失不法侵害原告身體，
    致原告分別受有前開傷害之事實，既經認定，已如上述，原告自得請求被告賠償
    所受損害，茲將原告分別請求被告賠償之各項損害，是否准許，分述如次：
  (一)原告甲○○部分：
  (1)醫療費用部分：
    原告甲○○主張其因本件車禍事故受傷，造成全身癱瘓，就醫治療迄今，共計支
    出醫療費用自負額及看護費用共計二十一萬零五百四十五元之事實，業據提出仁
    義醫院呼吸照護病房收費單十張為證，並經本院依職權向敏盛醫院、佑民醫院查
    明屬實，有敏盛醫院九十一年十一月十八日函及佑民醫院九十一年十一月十一日
    函各一份在卷可按，且為被告所不爭執，堪信為真，則此部分原告甲○○之請求
    ，自應全部准許。
  (2)喪失勞動能力損失部分：
    查原告甲○○因本件車禍事故，已造成其呼吸衰竭，四肢癱瘓，需長期使用呼吸
    器，無法自理日常生活，完全喪失勞動能力百分之百等情，有其提出之診斷證明
    書三紙在卷可按，且為被告所不爭執，堪信屬實。又原告甲○○於受傷前之年收
    入為二十七萬三千五百零九元（每月薪資為二萬二千七百九十二元）之事實，亦
    有扣繳憑單二紙、九十年度綜合所得稅結算申報扣繳所得資料參考清單一紙在卷
    為憑，並為被告所不否認，亦堪採信。是以參酌原告甲○○係五十九年十二月三
    十一日生，於本件事故發生時為三十一歲九月，至其依勞動基準法規定強制退休
    前，尚有二十八年三月之期間（未滿一月以一月計），則原告甲○○得請求被告
    賠償之喪失勞動能力損失為四百九十五萬五千一百五十八元。超過部分之請求，
    則為無理由，應予駁回。（計算式如下：273509×17.0000000（霍夫曼係數）＝
    0000000～； 273509×18.0000000（霍夫曼係數）－273509×17.0000000（霍
    夫曼係數）＝113962； 113962÷12×9＝85472～；＋＝0000000；小數點
    以下四捨五入）
  (3)精神慰撫金：
    查原告甲○○因本件車禍事故造成呼吸衰竭、四肢癱瘓，終身需仰賴呼吸器維持
    生命，且無法自由行動，日常生活均需他人照料無法自理，其肉體上及精神上確
    受極大痛苦，茲本院斟酌原告甲○○所受之傷勢及已然造成其終身癱瘓，對於原
    告甲○○心理、生理上可能產生之影響以及原告甲○○之身分、地位、經濟能力
    ，即原告甲○○國中畢業、名下沒有不動產或動產、先前每月收入約二萬二千七
    百九十二元；被告國中畢業、目前無業，之前在工地工作，每月薪資約二萬多元
    ，名下亦無不動產或動產等一切情況，認原告甲○○請求一百萬元亦屬公允，應
    予准許，被告抗辯原告甲○○所請求之精神慰撫金過高云云，亦不足採。
  (4)綜上，原告甲○○因被告前開過失傷害行為所受損害合計為六百十六萬五千七百
    零三元（210545＋0000000＋0000000＝0000000）。
  (二)原告乙○○部分：
  (1)醫療費用部分：
    查原告乙○○固主張因被告之過失傷害行為，造成其身體受傷就醫，醫藥費用約
    十萬元之事實，惟並未提出任何證據以資佐證，而經本院依職權向原告乙○○就
    診醫院敏盛綜合醫院查詢結果，其因上開傷害就診迄今，雖計支出醫藥費用二十
    八萬五千零五十五元，包括健保部分二十七萬一千六百九十九元，自費部分一萬
    三千三百八十六元，有敏盛醫院九十一年十一月十八日函一份在卷可按，而其中
    健保給付部分因全民健康保險法第八十二條規定：「保險對象因汽車交通事故，
    經本保險提供醫療給付者，本保險之保險人得向強制汽車責任保險之保險人代位
    請求該項給付。」，該法為保險法之特別法，依特別法優於普通法之原則，全民
    健康保險法第八十二條應優先於保險法第一百三十五條、第一百零三條關於傷害
    保險之保險人不得代位行使被保險人對於加害人之損害賠償請求權之規定而為適
    用。從而全民健康保險之被保險人因汽車交通事故，經全民健康保險提供醫療給
    付者，全民健康保險之保險人得向強制汽車責任保險之保險人代位請求該項給付
    。而依強制汽車責任保險法第三十條規定，強制汽車責任保險之保險人依該法規
    定給付保險金者，於該範圍內，加害人或強制汽車責任保險之被保險人之損害賠
    償責任即因而解免，全民健康保險被保險人對於加害人之損害賠償請求權亦因而
    喪失。是依上開說明，原告乙○○就全民健康保險負擔額二十七萬一千六百九十
    九部分即不得請求被告賠償。執此，原告乙○○得請求被告賠償之醫藥費用應為
    自負額部分之一萬三千三百八十六元，至原告請求超過部分，則不應准許。
  (2)工作損失及減少勞動能力部分：
    原告乙○○主張其原在訴外人興霖有限公司工作，擔任PC板作業員，每年薪資收
    入約二十四萬元之事實，業經提出九十年度綜合所得稅結算申報扣繳所得資料參
    考清單一紙為證，且被告對於原告乙○○主張每年薪資收入為二十四萬元一點亦
    不爭執，堪信為真。至原告乙○○另主張自被撞後迄今仍未痊癒，無法工作，已
    喪失勞動能力百分之五十云云，則為被告所否認，並辯稱應未達此程度等語。查
    原告乙○○自本件事故於九十年十月九日晚間發生後，其所受外傷部分之應休養
    期間至少為一年半至二年等情，業經本院依職權向敏盛醫院查詢無訛，有該院九
    十一年十一月十八日回函在卷可憑。又經本院當庭勘驗原告乙○○恢復情形，其
    於九十二年六月二十日庭訊時，雖仍有下肢一肢行動不便，需以助行器協助行走
    ，但其他部位均無問題（見本院卷第八０頁），再參酌敏盛醫院上開回函亦認為
    原告乙○○於目前距初次受傷手術約一年（901010至901122）其雙側脛骨痊癒情
    形依然未完整，屬輕度殘障，而民法第一百九十三條第一項所謂減少勞動能力，
    乃指職業上工作能力一部之滅失而言。故認定被害人因減少勞動能力所受之損害
    ，應斟酌被害人受侵害前之身體健康狀態、教育程度、專門技能、社會經驗等一
    切情況定之。是本院認為原告乙○○因本件車禍受傷而完全不能工作之期間，應
    以敏盛醫院所函覆之一年半期間為準，即自九十年十月十日起至九十二年四月九
    日止，而自九十二年四月十日起至一百二十三年七月十八日原告乙○○屆滿六十
    歲依勞動基準法強制退休時止，共計三十一年四月之期間（未滿一月以一月計）
    原告乙○○應非喪失全部勞動能力，且依其情形，應僅喪失勞動能力百分之二十
    五，未達百分之五十，原告乙○○主張已喪失勞動能力百分之五十，尚不足採。
    執此，原告乙○○得請求被告賠償之工作損失及減少勞動能力損害應為一百五十
    萬九千六百零二元，其請求超過上開數額部分，為無理由，應予駁回。（計算式
    如下：240000×1.5＝360000～； 240000×19.0000000（霍夫曼係數）×0.25
    ＝0000000～；（240000×19.0000000（霍夫曼係數）×0.00－000000×19.00
    00000（霍夫曼係數）×0.25）÷12×4＝ 7843～；＋＋＝0000000，小
    數點以下四捨五入）
  (3)精神慰撫金部分：
    查原告乙○○因本件車禍事故受有頸椎第五節骨折、雙側脛骨、腓骨骨折、腰椎
    第一節壓迫等傷害，其肉體上及精神上確受極大痛苦，茲本院斟酌原告乙○○所
    受之傷勢及已然造成原告乙○○輕度肢障結果行動不便，對於原告乙○○心理、
    生理上可能產生之影響以及原告乙○○之身分、地位、經濟能力，即原告乙○○
    高中畢業、名下沒有不動產或動產、先前每月收入約二萬元；被告國中畢業、目
    前無業，之前在工地工作，每月薪資約二萬多元，名下亦無不動產或動產等一切
    情況，認原告乙○○請求五十萬元尚屬公允，應予准許，被告抗辯原告乙○○請
    求之精神慰撫金過高云云，並不足採。
  (4)綜上，原告乙○○因被告前開過失傷害行為所受損害合計為二百零二萬二千九百
    八十八元（13386＋0000000＋500000＝0000000）。
三、次按「損害之發生或擴大，被害人與有過失者，法院得減輕賠償金額，或免除之
    。重大之損害原因，為債務人所不及知，而被害人不預促其注意或怠於避免或減
    少損害者，為與有過失。前二項之規定，於被害人之代理人或使用人與有過失者
    ，準用之。」民法第二百十七條定有明文。又駕駛機車有過失致坐於後座之人被
    他人駕駛之車撞死者，後座之人係因藉駕駛人載送而擴大其活動範圍，駕駛人為
    之駕駛機車，應認係後座之人之使用人，亦據最高法院七十四年度台上字第一一
    七０號著有判決可參。查本件依卷附之道路交通事故調查報告表所示（見偵查卷
    第十頁），並參酌被告於警訊中所供「車禍發生時我（指被告）駕自小客ＤＬ—
    八一三六號從桃園往台北方向行駛，於長壽路二五三號前，我行駛內線車道，至
    肇事地點之安全島缺口時，我看見同方向路旁乙輛輕機ＱＦ三—四三０號突然要
    衝過馬路，至對面車道，就在內線車道時，我緊急踩剎車，但已經無法剎住，就
    直接撞上輕機車，當時我見那輛機車無開大燈，且無打方向燈，當時他直接衝過
    來，我無法閃躲，剎車後就撞上了」等語及原告乙○○於警訊時所稱「車禍前我
    （指原告乙○○）先生甲○○其輕機ＱＦ三—四三０號載我從家中出發，走桃園
    市○○路左轉長壽路方向行使（北上機車道行駛），至發生地點欲左轉時，要去
    對面百勝攤釣蝦場，突然在內線車道時，遭乙部自小客車撞上，導致人車往前方
    摔出去」等情（見偵查卷第四頁反面、第十五頁反面），可見原告甲○○騎乘輕
    型機車於迴轉前，亦疏未注意來往車輛動態，即貿然由路邊橫越內線車道左轉，
    其有重大過失甚明。又依上開說明，原告甲○○既係原告乙○○之使用人，則原
    告乙○○亦應就原告甲○○之過失負責，事屬當然。茲本院審酌被告之過失係於
    速限每小時五十公里路段上，以每小時五十至六十公里速度超速行駛，並因疏未
    注意車前狀況，致未能隨時採取必要之安全措施，其過失程度較輕，而原告甲○
    ○則係騎乘輕型機車於迴轉前未注意來往車輛動態，即貿然由路邊橫越內線車道
    欲左轉，其過失程度較重，認兩造應負責之過失比例為五比五，即被告應負十分
    之五之過失責任，原告應負十分之五之過失責任。從而，被告所應負責賠償原告
    甲○○、乙○○之範圍即各應依上開比例減輕為三百零八萬二千八百五十二元、
    一百零一萬一千四百九十四元（小數點以下四捨五入）。
四、再按保險人依本法規定給付之保險金，視為加害人或被保險人損害賠償金額之一
    部分；加害人或被保險人受賠償請求時，得扣除之，強制汽車責任保險法第三十
    條定有明文。本件原告甲○○、乙○○因上開車禍事件受傷，已自強制汽車責任
    保險之保險人領得保險理賠金各一百四十三萬三千二百二十元、三十六萬八千二
    百十四元之事實，業經原告自認在卷（見本院卷第七九頁），並有原告所提出之
    泰安產物保險股份有限公司賠付明細表二份在卷足憑，揆諸前開說明，原告甲○
    ○、乙○○分別受領之一百四十三萬三千二百二十元、三十六萬八千二百十四元
    既視為損害賠償金額之一部分，被告受賠償請求時，自得扣除之。故本件原告甲
    ○○、乙○○得請求之損害，應分別為一百六十四萬九千六百三十二元、六十四
    萬三千二百八十元。
五、從而，原告甲○○、乙○○基於侵權行為之損害賠償請求權，請求被告分別賠償
    一百六十四萬九千六百三十二元、六十四萬三千二百八十元及各自起訴狀繕本送
    達被告翌日即九十一年五月十一日起至清償日止，按年息百分之五計算之法定遲
    延利息之範圍內，為有理由，應予准許，逾此部分之請求，為無理由，應予駁回
    。
六、原告分別陳明願供擔保，聲請宣告假執行，經核其勝訴部分，合於法律規定，爰
    分別酌定相當擔保金額准許之；至原告敗訴部分，其假執行之聲請，已失所附麗
    ，均應予駁回。
七、因本案事證已臻明確，兩造其餘主張陳述及所提之證據，均毋庸再予審酌，附此
    敘明。
八、結論：本件原告之訴為一部有理由，一部無理由，依民事訴訟法第七十九條但書
    、第三百九十條第二項，判決如主文。
中      華      民      國    九十二    年      八      月     十四     日
                                臺灣桃園地方法院民事第一庭
~B法      官  黃若美
右為正本，係照原本作成。
如對本判決上訴，須於判決送達後廿日內向本院提出上訴狀
中      華      民      國    九十二    年      八      月     十五     日
~B法院書記官  劉德壽


司法院資訊處製作；財團法人民間司法改革基金會備份。
